臺灣高等法院刑事判決
109年度上訴字第1439號
上  訴  人  
即  被  告  簡正宜


選任辯護人  曹智涵律師
            呂理銘律師
            楊晴文律師
上列上訴人即被告因毒品危害防制條例案件，不服臺灣桃園地方
法院108年度訴字第317號，中華民國108年12月31日第一審判決
（起訴案號：臺灣桃園地方檢察署108年度偵字第737號），提起
上訴，本院判決如下：
    主  文
上訴駁回。
    事  實
一、乙○○明知甲基安非他命係毒品危害防制條例所列第二級毒品
    ，不得販賣，竟基於販賣第二級毒品之犯意，於民國107年3
    月29日21時許，以其所持有門號0000-000000號與乙○○所持
    用門號0000-000000號聯繫後，在桃園市桃園區鶯桃路某處
    ，以新臺幣(下同)6,400元之價格，販賣4公克第二級毒品甲
    基安非他命予乙○○。
二、案經新北市政府警察局三重分局報告臺灣新北地方檢察署檢
    察官偵查起訴。　　
    理  由
壹、證據能力：
一、按被告以外之人於審判外之言詞或書面陳述，除法律有規定
    者外，不得作為證據。刑事訴訟法第159條第1項有所規定。
    本件上訴人即被告乙○○(下稱被告)之辯護人於本院準備程序
    爭執乙○○警詢陳述之證據能力，查：證人乙○○此部分陳述，
    屬被告以外之人審判外之陳述，且與被告本件被訴之犯罪事
    實並無直接關連(證人乙○○於警詢所證述與被告之毒品情形
    未經檢察官提起公訴)，核其性質為傳聞證據，又不具刑事
    訴訟法第159條之1至第159條之5傳聞證據之例外情狀，依刑
    事訴訟法第159條第1項之規定，認不具證據能力。惟仍得作
    為彈劾證據，併此敘明。
二、本案其餘被告以外之人於審判外之陳述，因檢察官、被告及
    辯護人就此部分證據能力均無意見，且迄至言詞辯論終結前
    亦未為任何異議，本院審酌上開陳述作成時之情況，尚無違
    法不當及證明力明顯過低之瑕疵，亦認為以之作為證據應屬
    適當，依刑事訴訟法第159條之5第2項規定，上開審判外之
    陳述均有證據能力。至經本判決援引之非供述證據，俱核無
    公務員違法採證之情形，亦無信用性過低而顯不可信之情況
    ，與不得作為證據之情形，且與本案被告犯罪事實之認定具
    關聯性，均經本院於審判期日，依刑事訴訟法第164條、第1
    65條規定，踐行證據調查之法定程序，自應認均有證據能力
    。
貳、實體部分：
一、認定事實之依據及理由：
　　被告矢口否認有何販賣第二級毒品之犯行，辯稱：我當日有
    裝1包甲基安非他命給乙○○，等他來拿，但我睡著，所以沒
    有跟他拿錢，我朋友拿給他的云云(見本院卷第63頁)。辯護
    人為被告辯護稱：販賣甲基安非他命部分請判決無罪，轉讓
    甲基安非他命部分，請從輕量刑云云。經查：
(一)證人乙○○於偵查時證稱：我認識乙○○，我在107年3月29日21
    時許，我以我持有的0000-000000號手機打給乙○○0971號開
    頭的手機聯繫確認後，在當天的21時至22時許，我便前往乙
    ○○朋友在桃園市鶯桃路的家中，向乙○○以6400元購買了4公
    克甲基安非他命，我們是當場進行現金交易，我還在該處與
    乙○○他們聊了一下天才離開，之後再將買到的毒品交給跟我
    調貨的蔡安傑等語(見偵字第30228號卷第139至140頁，偵字
    第737號卷第16頁正反面）。而證人乙○○於本院審理時具結
    證稱：因蔡安傑要跟我買毒品後，我打電話給被告，約在桃
    園市桃園區鶯桃路，那是被告朋友家附近，有跟被告拿4公
    克甲基安非他命，是金錢交易，我過幾天才拿錢給被告，4
    公克6400元是被告說的，拿到甲基安非他命後就拿給1公克
    賣給蔡安傑，原來約在沈姓朋友家，就是被告剛所說的甲○○
    家，但後來在路邊交易，因為車停在樓下，被告下樓把毒品
    給我等情明確(見本院卷第149至155頁)。
(二)次查，被告於107年間的行動電話門號0000000000號(見偵字
    第30228號卷第3、4頁受訊問人基本資料)，乙○○的行動電話
    門號0000-000000號(如前述)，於107年3月29日21時19分許
    ，被告確有撥打電話給乙○○，被告發話時之基地台位置在桃
    園市桃園區鶯桃路附近，此有被告所使用行動電話門號0000
    -000000號之通聯紀錄在卷可查（見偵字第30228號卷第33至
    35頁之1），而蔡安傑於107年3月29日下午19時1分許、19時
    57分許、20時20分許連繫乙○○，之後乙○○於20時36分許回訊
    息給蔡安傑「我過去我從桃園回」，之後乙○○於同年月30日
    凌晨1時10分許，再回訊息「到了」，此有乙○○與蔡安傑之
    臉書通訊軟體Messenger對話紀錄在卷可查（見偵字第30228
    號卷第27至32頁），之後於同年月30日凌晨1至2時許，乙○○
    與蔡安傑於新北市三重區完成毒品交易，乙○○亦因此次販賣
    第二級毒品甲基安非他命犯行，經臺灣新北地方法院108年
    度訴字第119號為有罪判決確定，有該判決書在卷可稽(見本
    院卷第49至56頁)，是乙○○為販賣毒品甲基安非他命予蔡安
    傑，而有向被告購買毒品甲基安非他命4公克(1包)、價金64
    00元乙節，業據證人乙○○證述明確，並有上開通訊軟體可佐
    ，堪信為真。至被告於前開時間、地點(桃園市桃園區鶯桃
    路附近，餘詳後)交付1包毒品甲基安非他命予乙○○之事實，
    亦為被告於本院準備程序時所供認(見本院卷第63頁)，此部
    分事實，應堪認定。是被告於否認有親自交付1包毒品甲基
    安非他命予乙○○云云，顯非可採。
(三)被告於107年3月29日晚上，在桃園市桃園區鶯桃路上(關於
    交付毒品之地點，認定之依據，詳後述)，交付毒品甲基安
    非他命的經過或原因，被告前後陳述不一，分述如下：
 (1)被告於偵查時先稱：乙○○這次跟我拿毒品我有印象，他跟我
    拿毒品我都會給他，因為他還欠我錢，他看我手上有這麼多
    毒品也吃不完就會來跟我拿，我給他安非他命的地點是在我
    朋友鶯桃路上的家，當時我不記得還有其他人在場，我並沒
    有跟乙○○收毒品的錢，我一直向乙○○催討要他還錢，他後來
    就提議說請我給他安非他命拿去賣，賣得價金再給我，但事
    後他都沒有把錢給我云云（見107年度偵字第30228號卷第13
    4至136頁）。依被告前開偵查中供述，其對本件交付毒品甲
    基安非他命予乙○○之經過，係有記憶的，且乙○○並未交付價
    金，之後向乙○○催討價金，乙○○則提議先交毒品讓其拿去賣
    ，貸出取得款項後再付價金給被告等情，可見被告於偵查中
    已供承其本件交付乙○○1包毒品甲基安非他命，原有販賣毒
    品收取價金之意圖，可徵被告確具有販賣毒品營利之意圖甚
    明。而證人乙○○於本院審理時亦證稱係金錢交易等情(詳後
    述)，被告雖稱證人乙○○並未交付價金，然此無礙被告販賣
    第二級毒品甲基安非他命犯行之成立，先予敘明（本院認定
    證人乙○○有交付價金6400元，詳後述）。 
 (2)被告於原審訊問程序又改口稱：我有重度憂鬱症，當天乙○○
    用LINE傳訊息給我時，我已經吃完藥了，所以我自己也不知
    道回他什麼什麼東西，乙○○後來有沒有來我不知道，我也不
    知道乙○○怎麼進來的，反正我吃完藥之後很昏沉，我只知道
    我醒來毒品已經不見了，乙○○也沒給我錢，還欠我錢云云(
    見原審卷第92至94頁)；惟查，證人甲○○於本院審理時證稱
    ，107年3月29日晚上因為伊哥哥過世，伊當時人在醫院，被
    告不可能進到伊家裡等情明確，另證稱：在107年大約3、4
    月左右，但不確定日期，被告與乙○○曾到我家頂樓(4樓)，
    被告有拿出毒品放在桌上，被告跟乙○○有談甲基安非他命的
    事，但伊不知道他們談什麼，之後被告睡著了，乙○○就離開
    ，伊就到3樓休息，後來被告醒來就說毒品不見了，伊說我
    不知道等情(見本院卷第179至183頁)，與被告於原審訊問時
    前開所稱之情節類似，然證人甲○○復證稱：這次被告、乙○○
    及伊，在住處頂樓有施用甲基安非他命，伊後來被抓，因驗
    尿有驗到毒品，這是伊哥哥過世後的事情（見本院卷第183
    、186頁)，足見縱使被告曾於107年3、4月左右之某日時，
    在甲○○位於桃園市桃園區鶯桃路之住處，與乙○○、甲○○等人
    一起施用毒品，並拿出毒品放在桌上，後來發現毒品不見之
    情事，亦與本案無關，是被告於原審訊問時所為上開陳詞，
    顯非本案之情形，其所辯不足採。亦可見被告於本院審理時
    辯稱是我朋友拿給乙○○云云，亦與證人甲○○所證述情形不符
    而不可採。
 (3)被告於原審審理時再改口稱：當天我確實有用0971的手機與
    乙○○0966號的手機連絡，他說要跟我拿安非他命，所以我叫
    他到鶯桃路的朋友家跟我拿安非他命，我裝成一包給乙○○，
    不知道多重，也沒有跟乙○○收取任何價金，之前曾在偵查時
    說要拿安非他命給乙○○去賣，然後價金再還給我的說法是乙
    ○○的提議，我當時沒有給他毒品，起訴書所載的時間這次我
    是直接給他云云(見原審卷第222至225頁）。依被告前開供
    述可知，其對偵查中向檢察官所為陳述之內容，並無記憶不
    清之情形，並進一步解釋偵查中所稱拿毒品給乙○○去賣，然
    後價金再還給被告等情，是乙○○的提議，與本次交付毒品甲
    基安非他命1包無關，是辯護人曹智涵律師於本院審理時為
    被告辯護稱被告罹患重度憂鬱症已多年，隨時可能發作，導
    致所說的說會前後有出入或相反，請求本院向衛生福利部或
    健保局函調被告之病歷情形，又稱被告對檢察官偵訊中所說
    的，現在完全沒有印象云云。然如前所述，被告對自己於偵
    查中所供述之情節，並無完全沒有印象的情形，反而是進一
    步解釋其偵訊中供述之內容，是辯護人此部分所辯顯與事實
    有違，故而辯護人聲請向衛生福利部或健保署函調被告之病
    歷，即無必要。另被告於原審及本院審理中均提出長庚紀念
    醫院107年1月29日出具之診斷證明書1紙(見原審卷第159頁)
    ，又被告於原審訊問時亦稱有服用憂鬱症藥物，如前述，顯
    然被告之憂鬱症已得適當之控制，此由被告於原審、本院準
    備程序及前2次審理期日均未提及其於檢察官偵訊時憂鬱症
    發作云云可佐，且被告偵訊時所述上開情節(詳(三)⑴所述)
    ，與被告於警詢所述之相同(見偵字第30228頁第6頁最後之
    回答)，而被告警詢時有辯護人陪同詢問，亦有警詢筆錄在
    卷可查(見偵字第30228號卷第3頁)，故辯護人逕以被告罹患
    有憂鬱症可能隨時發作為由，聲請勘驗被告偵訊時之錄影光
    碟，即無必要，是辯護人此部分證據調查之聲請應予駁回。
    　　
二、關於本件被告與買家乙○○之第二級毒品甲基安非他命買賣之
    情形，本院認定如下：　　　
(一)被告交付1包毒品甲基安非他命予買家乙○○之地點：
　　關於交付毒品之地點，被告始終稱是在鶯桃路朋友家中，而
    證人乙○○則前後略有歧異，其或稱鶯桃路朋友家中（偵字第
    30228號卷第139頁反面)，或稱在鶯桃路路邊(偵字第737號
    卷第16頁反面)，而證人乙○○於本院審理時已明確證實交易
    毒品地點在鶯桃路路邊(見本院卷第153頁)，參諸證人甲○○
    於本院審理時證稱：107年3月29日我哥哥過世，我人在醫院
    ，我跟爸爸輪流照顧哥哥，我中午前回去休息，下午4、5點
    左右到醫院，直到晚上10點多回到家，是我女朋友載我回家
    ，我人在醫院，被告不可能進到我家等情(見本院卷第178、
    180頁)。可見被告於107年3月29日晚上21時許，確係在桃園
    市桃園區鶯桃路某處路邊交付毒品甲基安非他命1包(4公克)
    給乙○○等情，應堪以認定。辯護人以證人乙○○於上述交易地
    點前後陳述不一，而認證人乙○○之證詞不可採，惟已有上開
    事證可佐證人乙○○所證稱證被告於上開時間在鶯桃路上某處
    路邊交付毒品等情為可採，顯見此部分辯護意旨為不可採。
     
(二)又被告有於107年3月29日21時19分許，以其所使用之行動電
    話門號0000-000000撥打電話給乙○○，被告發話時之基地台
    位置在桃園市桃園區鶯桃路附近，此有被告所使用行動電話
    門號0000-000000號之通聯紀錄在卷可查（見偵字第30228號
    卷第33至35頁之1)，此情業經被告於原審審理時供認(詳前
    述)，另證人乙○○於偵查中結證述：於本件毒品交易前，有
    先跟被告以電話連繫（見偵字第30228號卷第139頁反面，偵
    字第37號卷第16頁反面)，證人乙○○於本院審理時雖稱兩人
    事先沒有電話聯繫等語，惟其事後亦證稱偵查中所述實在，
    時間久了不太記得，以筆錄為準(見本院卷第151頁)，足見
    被告與證人乙○○於毒品交易前，被告確有撥打前開行動電話
    與乙○○連繫乙節堪以認定。是關於究竟毒品交易前有無以電
    話連繫，證人乙○○前後陳述略有歧異，惟有被告手機門號之
    通話紀錄在卷可佐，可佐證被告與乙○○在本案毒品交易前確
    有電話連繫此部分事實已明，是辯護人以證人乙○○關於毒品
    交易細節之陳述，略有歧異，即認證乙○○全部證詞皆不可採
    ，此部分辯護意旨亦非可取。
(三)證人乙○○於本院審理時結證稱：「(問：他給你的安非他命
    是免費給你？還是有價金方式賣給你？)有金錢，但他有無
    賺取利潤我不知道。(問：你當場有無交錢給他？)我過幾天
    才拿給他。(問：當初如何談定？)我問他那邊有沒有。…。(
    問：4公克6400元之價格是誰決定？)那是我問他的，他說64
    00元。(問：錢何時給的？)我過幾天給他的。」等情(見本
    院卷第150至151頁)，參酌乙○○於107年6月14日經警持拘票
    執行拘提及持法院核發之搜索票執行搜索後，就其有無施用
    毒品甲基安非他命，及有無於107年3月28日上午8時、同年
    月30日凌晨1時10分許，販賣甲基安非他命予蔡安傑之事加
    以詢問調查，乙○○就上開時間販賣第二級毒品甲基安非他命
    予蔡安傑之犯行供認不諱，該份調查筆錄乙○○並未提及上游
    是何人，此有乙○○第1次警詢筆錄在卷可查（見偵字第30228
    號卷第74至77頁)，之後乙○○製作筆錄指述其毒品上游時，
    證稱其前後向被告購買毒品甲基安非他命4次，最後一次是1
    07年3月20日，這4次交易地點都在被告青田街住處，亦有乙
    ○○之第2份調查筆錄在卷可查(見偵字第30228號卷第9至11、
    78至80頁)，凡此可佐證證人乙○○於警詢之陳述(此部分係作
    為彈劾證據)，實有偏坦被告之情形，觀諸被告警詢時，有
    辯護人陪同在場時，供稱「乙○○…有跟我拿安非他命去換現
    金，等獲利後再把錢給我，我當時想說我施用不了這(麼)多
    安非他命，所以就直接給他，沒有向他收取現金」(見偵字
    第30228號卷)，可認被告本件交付毒品予乙○○時，已知證人
    乙○○係持以販賣予他人， 獲利之事實，又參酌被告前開偵
    訊時所述(詳前(三)⑴所述)，被告稱其有向乙○○催討價金之
    情形，及被告上開警詢供述情節，與被告偵訊時所述一致，
    可見被告知悉乙○○向其購買毒品(或依被告說詞，乙○○向其
    拿取毒品)，係為轉而販賣毒品予其他人，從而證人乙○○證
    述被告先交付毒品，後由乙○○賣出毒品後，再將價金交付被
    告之情形，核與證人乙○○於本院審理時所證述「價金是過幾
    天才給被告」等情節相符，亦與常情相符，是證人乙○○此部
    分證述為可採，反觀，被告既明知乙○○向其拿取毒品甲基安
    非他命，係為販賣予其他人，衡酌常情，被告豈有平白交付
    毒品而不索取價金之理，是與被告偵查中已自承我一直向乙
    ○○討錢乙情相符而可採，是被告上訴意旨及本院審理時均辯
    稱無償交付毒品予乙○○云云，核與被告偵查中自承之情節(
    即自承一直向乙○○索討價金)有違，亦與常情有違而不足採
    。
三、又我國法令對販賣毒品者雖臨以嚴刑，惟毒品仍無法禁絕，
    其原因實乃販賣毒品存有巨額之利潤可圖，故販賣毒品者，
    如非為巨額利潤，必不冒此重刑之險，是以有償販賣毒品者
    ，除非另有反證證明其出於非圖利之意思而為，概皆可認其
    係出於營利之意而為，即販賣毒品之所謂販賣行為，係行為
    人基於營利之目的，而販入或賣出毒品而言，販賣毒品者，
    其主觀上須有營利之意圖，且客觀上有販賣之行為，即足構
    成，至於實際上是否已經獲利，則非所問，即於有償讓與他
    人之初，係基於營利之意思，並著手實施，而因故無法高於
    購入之原價出售，最後不得不以原價或低於原價讓與他人時
    ，仍屬販賣行為，必也始終無營利之意思，縱以原價或低於
    原價有償讓與他人，方難謂為販賣行為，而僅得以轉讓罪論
    處。查：本件被告偵查中已供述其向買家乙○○催討價金之舉
    動，如前述，而證人乙○○於本院審理時亦證稱「（問：他給
    你的安非他命是免費給你？還是有價金方式賣給你？）有金
    錢，但他有無賺取利潤我不知道」等情明確 (見本院卷第15
    0頁)，查：第二級毒品甲基安非他命量微價高，取得不易，
    販賣者率有暴利可圖，且修正前毒品危害防制條例第4條第2
    項所定販賣第二級毒品之法定刑為「無期徒刑或7年以上有
    期徒刑，得併科新臺幣1千萬元以下罰金(修正後有期徒刑提
    高為10年以上，罰金提高為1千500萬元，新舊法比較適用詳
    後述)」，刑責甚重，且有關機關查緝毒品甚嚴，毒品交易
    風險甚高，若無利可圖，豈有甘冒被訴究重刑之危險，而平
    白無償轉手他人之可能，足認被告購入甲基安非他命後，伺
    機賣出之價格必較買入價格為高，而有從中賺取差價營利意
    圖當屬合理之認定。何況基於營利意圖而販賣毒品，是否因
    此獲利，或獲利者是否為現金，亦非所問，凡此可認被告本
    案係意圖營利而販賣第二級毒品甲基安非他命甚明，原判決
    亦同此認定，由本院予以補充敘明。 
四、綜上所述，被告前開所辯均非可採，本案事證已臻明確，被
    告上開犯行，堪以認定，依法論科。
參、法律適用
一、毒品危害防制條例第4條於109年1月15日經總統公布修正，
    並自同年7月15日起生效施行。其中修正前之毒品危害防制
    條例第4條第2項原規定：「製造、運輸、販賣第二級毒品者
    ，處無期徒刑或7年以上有期徒刑，得併科新臺幣1千萬元以
    下罰金」；修正後之條文則為：「製造、運輸、販賣第二級
    毒品者，處無期徒刑或10年以上有期徒刑，得併科新臺幣1
    千5百萬元以下罰金」，是經比較修正前後之法律，新法提
    高有期徒刑法定刑及罰金上限，應以被告行為時之法律即修
    正前之毒品危害防制條例第4條第2項對被告較為有利，依刑
    法第2條第1項前段規定，自應適用修正前之毒品危害防制條
    例第4條第2項規定，原判決未及審酌及此，本院逕予補充之
    。
二、又按所謂販賣行為，須有營利之意思，方足構成，刑罰法律
    所規定之販賣罪，而販賣行為之完成與否，胥賴標的物之是
    否交付作為既、未遂之標準。本件被告意圖營利而販賣第二
    級毒品，並交付毒品予買家乙○○，其販賣第二級毒品之行為
    已經完成，核被告所為，係犯毒品危害防制條例第4條第2項
    之販賣第二級毒品罪。其因販賣而持有甲基安非他命之低度
    行為，為其販賣之高度行為所吸收，不另論罪。被告上訴 
    意旨主張其行為應適用毒品危害防制條例第8條第2項之規定
    論處，顯無理由。
三、另按犯第4條至第8條之罪於偵查及審判中均自白者，減輕其
    刑，毒品危害防制條例第17條第2項固亦有明文。惟該條項
    減刑事由之規定，旨在獎勵犯罪人之悛悔，同時使偵查或審
    判機關易於發現真實，以利毒品查緝，俾收防制毒品危害之
    效；故不論該被告之自白，係出於自動或被動、簡單或詳細
    、一次或多次，並其自白後有無翻異，苟其於偵查及審判中
    均有自白，即應依法減輕其刑，不以始終承認為必要。此所
    稱之自白，乃對自己之犯罪事實全部或主要部分為肯定供述
    之謂（最高法院99年度台上字第6608號判決意旨參照）。準
    此，倘對全部或主要之犯罪事實，予以否認，為諉責他人或
    避重就輕之辯解，例如交付毒品僅稱係轉讓或贈與，否認有
    買賣之行為，需偵查、司法機關耗時費力調查行為人有無營
    利之意圖，因與節省司法資源、案件早日確定之立法意旨有
    違，自不能遽以減刑（最高法院100年度台上字第4676號判
    決、100年度台上字第5172號判決意旨參照）。又毒品危害
    防制條例第4條所定販賣毒品罪，係以行為人主觀上有營利
    意圖，而客觀上將毒品價售或有償讓與他人，為其構成要件
    。若行為人否認主觀上有營利意圖，僅承認客觀上有將毒品
    以無償或以原價或低於原價之價格有償轉讓，即與販賣毒品
    罪之構成要件不侔，難認已自白犯販賣毒品罪犯罪事實之全
    部或主要部分，最高法院102年度台上字第1298、2363、334
    8號判決意旨可資參照。查被告於僅承認無價轉讓而交付第
    二級毒品予乙○○，並無營利意圖云云，顯未承認有該當於販
    賣第二級毒品之構成要件事實，依上開說明，即難認已就販
    賣第二級毒品甲基安非他命之犯罪自白，自不符合毒品危害
    防制條例第17條第2項減刑之規定，無從依該規定減刑，辯
    護人為被告之利益主張有此減刑規定之適用，洵非可取，附
    此敘明。
四、至辯護人於原審為被告辯稱被告所涉毒品數量甚微、價額不
    高，危害有限，請依刑法第59條酌減其刑云云。惟按刑法第
    59條規定犯罪之情狀顯可憫恕，認科以最低度刑仍嫌過重者
    ，得酌量減輕其刑，此雖為法院依法得行使裁量之事項，然
    非漫無限制，必須犯罪另有特殊之原因、環境與情狀，在客
    觀上足以引起一般之同情，認為即予宣告法定最低度刑期，
    猶嫌過重者，始有其適用。是以，為此項裁量減輕其刑時，
    必須就被告全部犯罪情狀予以審酌，在客觀上是否有足以引
    起社會上一般人之同情，而可憫恕之情形，始謂適法。查被
    告販賣毒品之數量及交易金額固微，然依其經驗及智識，已
    知毒品對他人身心健康及社會治安之嚴重危害，以及我國法
    律嚴格查禁販賣毒品之事實，而猶為賺取不法利益，鋌而走
    險伺機販賣毒品牟利，其所犯並無特殊之原因與環境，更何
    況被告後始終否認犯行，前後以不同之說詞試圖混淆真實，
    未見絲毫反省之意，在客觀上尚不足以引起一般同情。再衡
    諸本案犯罪情節，亦難謂有情輕法重之情形，倘再依刑法第
    59條規定予以酌減，反與被告本案罪責有失均衡，而與罪刑
    相當原則有違，是認前揭犯行均無適用刑法第59條規定酌減
    其刑之餘地。是辯護人上開所辯，尚非可採。
五、辯護人以被告罹患有憂鬱症為由，可能降低其意思能力，請
    求斟酌是否有刑法第19條規定之適用云云，惟按：犯罪行為
    人刑事責任能力之判斷，以行為人理解法律規範，認知、辨
    識行為違法之意識能力，及依其認知而為行為之控制能力二
    者，為關鍵指標；且刑事責任能力之有無，應本諸「責任能
    力與行為同時存在原則」，依行為時之精神狀態定之。而本
    件被告雖罹患重度憂鬱症，有長庚紀念醫院107年1月29日出
    具之診斷證明書在卷可查(見原審卷第159頁)，惟被告於原
    審訊問時陳稱其有服用藥物(見原審卷第93頁)，顯見被告之
    憂鬱症已獲得適當控制，且被告自警詢、偵訊及原審、本院
    準備程序及審理期日均未陳稱，行為時有憂鬱症發作之情形
    ，此有本院歷次筆錄可查，且本件毒品交易時被告主動撥打
    電話給買家乙○○，並於桃園市桃園區鶯桃路某處路邊交付毒
    品甲基安非他命1包，毒品價格6400元為被告決定等情，均
    據證人乙○○證述明確，而被告亦自承有撥打電話給買家乙○○
    ，並交付1包甲基安非他命，亦記得證人乙○○未當場交付毒
    品價金等情，凡此均可佐證被告於行為時之刑事責任能力並
    無缺欠，是本院綜合行為人行為時各種主、客觀情形，認事
    證已明，無再贅行鑑定之必要，而綜合全部卷證，已可合理
    推斷，被告雖有憂鬱症，但行為時未達精神疾病程度之人格
    違常行為人，並無認知、辨識能力之障礙， 難謂被告於行
    為時之意思能力較之常人為低之情形，是無 刑法第19條第1
    項、第2項規定之適用，此部分辯護意旨非可採。
六、原審認被告有其事實欄所載之罪，事證明確予以論處，並審
    酌被告正值壯年，卻不思進取，明知毒品對身心健康有莫大
    危害，仍無視國家對於杜絕毒品危害之禁令，貪圖不法利益
    ，而販賣第二級毒品予他人，危害社會治安及國民健康，助
    長國內施用毒品歪風之犯罪動機、目的、手段，且多次更易
    其說詞而飾詞否認犯行，未能悔悟所行而知錯之犯後態度，
    衡酌被告販賣毒品之數量不多，離婚、有1名未成年子女現
    由前妻照顧、經濟狀況尚可之家庭經濟，高職肄業之智識程
    度等一切情狀，量處有期徒刑7年6月，並說明：按犯毒品危
    害防制條例第4條至第9條、第12條、第13條；或第14條第1
    項、第2項之罪者，其供犯罪所用之物，不問屬於犯罪行為
    人與否，均沒收之，同條例第19條第1項亦有明文。扣案如
    附表編號一所示之手機，被告雖辯稱該手機並未作為犯罪工
    具使用云云，然其於原審審理時自陳該手機所搭配門號為09
    71號等語(見原審卷第221頁)，而觀諸卷內0000-000000號門
    號之通聯紀錄，可知0000-000000號即為本案與乙○○聯絡所
    用之門號，顯見被告稱該手機未供犯罪所用之陳述，與事證
    不符而無可採，是該手機(含門號)係被告所有且供犯本案犯
    罪所用之物，自應依上開規定宣告沒收。次按犯罪所得，屬
    於犯罪行為人者，沒收之，於全部或一部不能沒收或不宜執
    行沒收時，追徵其價額；刑法第38條之1第1項前段、第3項
    分別定有明文。查：被告本件販賣第二級毒品所得為6,400
    元，雖未扣案，惟既係被告因本件犯罪所得之財物，爰依刑
    法第38條之1第1項前段、第3項規定諭知沒收，如全部或一
    部不能沒收或不宜執行沒收時，追徵其價額。另扣案之電子
    磅秤1個、分裝勺1支、小型分裝袋1包（內含8個分裝袋）、
    吸食器1組、吸食器玻璃球1顆及盛裝毒品所用之殘渣袋4個
    ，被告均否認為其所有，亦非供其本案販賣毒品所用之物（
    見原審卷第97、221至222頁），卷內亦無其他積極證據可供
    證明上開扣案物品與本案販賣第二級毒品犯行有何關聯，爰
    均不予宣告沒收等旨，經核其認事用法俱無違誤，量刑亦稱
    妥適，宣告沒收或追徵亦合於法律規定。被告上訴本院猶執
    上開陳詞否認犯罪，其所辯均不可採，是被告上訴 無理由
    ，應予駁回。
據上論斷，應依刑事訴訟法第368條，判決如主文。
本案經檢察官陳錦宗提起公訴，檢察官孫治遠到庭執行職務。
中　　華　　民　　國　　109 　年　　9 　　月　　15　　日
                  刑事第二十一庭審判長法　官  許宗和
                                      法　官  黃玉婷
                                      法　官  黃惠敏
以上正本證明與原本無異。
如不服本判決，應於收受送達後20日內向本院提出上訴書狀，其
未敘述上訴之理由者並得於提起上訴後20日內向本院補提理由書
（均須按他造當事人之人數附繕本）「切勿逕送上級法院」。
                                      書記官  吳錫欽
中　　華　　民　　國　　109 　年　　9 　　月　　15　　日
附表
扣案物 備註 I PHONE手機一支 序號：000000000000000號